# 怎么判断销售还是租赁

提问人：阿迪先生 时间：2022-12-16 22:41:57
求助陈版，ABC公司以大型机械设备的销售为主营业务，ABC公司想要和租赁公司合作，目前正在和租赁公司的洽谈过程中。该业务下，租赁公司作为购买方，购买ABC公司所售商品并以经营租赁方式出租给第三方客户，该些设备为通用设备，非定制设备。租赁公司支付设备款分两期，第一期为付款额为总合同金额的50%以上，按照规定时间向买方交付任意一台设备后 10 个工作日内，租赁公司支付交付设备的第一笔款项；开具交付设备剩余未支付款项的见索即付的银行保函或国内不可撤销信用证，并且双方办理设备交接手续。
第二期为租赁公司签订本采购合同后第一个设备经营性租赁项目结束后（全部部件退场-取得设备退场确认单） 120 个工作日内或签订第二个设备经营性租赁合同。
两期支付款项的期间可能超过 1 年。
设备处置：
当合同设备达到大修或报废条件，ABC公司在同等条件下有优先回购权，购买价格由双方协商确定。购买价格不高于设备余值，设备余值=合同设备购买价值-已实现的租金价值。（保底的余值可能在30%以下，回购后主要使用设备的零部件）ABC公司为专用设备的生产商，目前国内生产商只有数家。请教陈版主，上述业务是否构成销售，如何判断风险报酬转移？如果构成销售，如何进行会计处理？是否应当计提金融负债？

回答人：chenyiwei
这类交易中，租赁公司只是单纯的融资提供者角色，其并不取得租赁物的控制权（法律上取得所有权是作为抵押担保，保证其发放的融资款的安全），租赁物的控制权是由ABC公司直接转移给最终客户的。法律上所有权的转移不是主要考虑因素，而是需更多考虑与最终用户（法律上的承租人）之间的关系。
建议考虑：在这个交易模式下，设备所有权上的主要风险和报酬是否转移给承租人？例如，租赁期是否涵盖使用寿命的大部分，并通过与当前承租人的租约收回设备的几乎全部公允价值？如果认为已经转移的，则可以作为销售确认收入和成本；反之只能作为提供经营租赁，确认租金收入，出租的设备按成本转为本企业的固定资产。

提问人：阿迪先生 时间：2022-12-19 23:32:55
陈老师，感谢您的答复，设备的主要风险和报酬已经转移给了买方，但是这个租赁分两期，每期可能是不同的承租人，第二期租赁公司的付款条件是第一期租赁结束，找到新的承租方或者第一期结束 120 天后，租赁公司要向ABC公司付款。
两期的租赁期几乎涵盖了设备使用寿命的大部分，由于设备特殊在剩余全部价值的10%-30%时，设备可能就要大修或者报废，不知道这点是否满足通过与当前承租人的租约收回设备的几乎全部公允价值条件。
回购条款是选择性回购，需双方均同意并且价格协商一致。因为国内生产厂商较少，工艺也不近相同，回购是双方利益最大化的最佳选择，故虽然是选择性回购但是回购的可能性较大，且回购金额占设备原值比10%-30%。针对此条款是否应该进行会计处理？想到了下列集中处理方式，不知道那种最合适。
1 、按照全额确认收入，如果发生回购就冲减当期收入；
2 、按照全额确认收入，如果发生回购就按照采购处理（会出现一个问题，此类业务较多的话，后期采购供应商的前五可能会出现租赁公司，是否合理符合商业逻辑）；
3 、根据历史经验和相关可获得信息，估计可能发生回购的概率，按照预期因回购将退还的金额确认为负债，其余部分确认为收入，设备大修或者报废后没有发生回购就终止确认金融负债并结转为收入；
4 、其他更适合的方法。

回答人：chenyiwei
方案 3 可能最合理。